臺灣板橋地方法院刑事判決　　　　　　 94年度訴緝字第137號
公　訴　人　臺灣板橋地方法院檢察署檢察官
被　　　告　乙○○
上列被告因偽造文書案件，經檢察官提起公訴（92年度偵字第
2583號），及移送併案審理（94年度偵緝字第1102號），被告於
準備程序進行中就被訴事實為有罪之陳述，經告知簡式審判程序
之旨，並聽取當事人之意見後，本院裁定由受命法官獨任進行簡
式審判程序，並判決如下：
    主  文
乙○○行使偽造私文書，足以生損害於公眾及他人，累犯，處有
期徒刑肆月，如易科罰金以佰元折算壹日。
如附表所示偽造之署押、指印，均沒收。
    事  實
一、乙○○曾因違反麻醉藥品管理條例案件，經本院以86年度易
    字第4416號判處有期徒刑4 月，如易科罰金，以300 元折算
    1 日確定，於民國91年1 月17日執行完畢。猶不知警惕，復
    於91年5 月10日晚間9 時許，為警在臺北縣蘆洲市○○路
    185 巷25弄26號3 樓其房間內，當場查獲其持有第一級毒品
    海洛因（淨重0.11公克，包裝重0.13公克，起訴書誤載為
    0.2 公克）、第二級毒品安非他命（淨重0.2 公克）、注射
    針筒1 支及玻璃球吸食器1 組等物（施用毒品部分，業經臺
    灣臺北地方法院檢察署以92年度毒偵字第1107號提起公訴，
    嗣經臺灣臺北地方法院以92年度訴字第1518號審理中），詎
    其為逃避刑責，竟基於行使偽造私文書之犯意，接續於如附
    表所示之臺北縣政府警察局樹林分局通知（逮捕通知書）、
    權利告知書、夜間偵訊同意書上偽造其妹「甲○○」之署名
    及指印（詳如附表所示），表示「甲○○」業已收受警察機
    關逕行逮捕之通知、業經告知涉嫌之罪名，必須接受偵訊，
    在接受偵訊時，可以行使得保持緘默，無需違背自己之意思
    而為陳述、可以選任辯護人、可以請求調查有利之證據之權
    利，並同意於夜間接受偵訊之意，再將之交還與警員而行使
    之；另在警詢筆錄、口卡片、臺北縣政府警察局樹林分局搜
    索扣押筆錄、扣押物品目錄表、指紋卡片、臺灣板橋地方法
    院檢察署檢察官偵訊筆錄上偽造其妹「甲○○」之署名及指
    印（詳如附表所示），足以生損害於「甲○○」及警察機關
    查緝犯罪、偵查機關追訴犯罪之正確性。嗣於91年11月5 日
    上午11時許，甲○○因接獲臺北縣政府警察局樹林分局通知
    ，至前開分局製作筆錄，始知上情。
二、案經臺北縣政府警察局樹林分局報告臺灣板橋地方法院檢察
    署檢察官偵查起訴及移送併案審理。
    理  由
一、上揭事實，業據被告乙○○於本院審理中坦承不諱，亦據被
    害人甲○○於警詢中指述綦詳，此外並有警詢筆錄、臺北縣
    政府警察局樹林分局通知（逮捕通知書）、權利告知書、夜
    間偵訊同意書、口卡片、臺北縣政府警察局樹林分局搜索扣
    押筆錄、扣押物品目錄表、指紋卡片、臺灣板橋地方法院檢
    察署檢察官偵訊筆錄等件在卷可稽。而被告前開所捺印之指
    紋卡片，經送往內政部警政署刑事警察局鑑驗結果，認經人
    工比對確認結果，與該局留存之乙○○指紋卡之10指紋相符
    ，其指紋分析式均為17U IIO 17/17Ut 1.0 17，有內政部警
    政署刑事警察局鑑驗書乙紙附卷可憑。足徵被告自白與事實
    相符。又被告偽造臺北縣政府警察局樹林分局通知（逮捕通
    知書）、權利告知書、夜間偵訊同意書等私文書後，復持以
    行使，自足以生損害於甲○○本人及警察機關查緝犯罪、偵
    查機關追訴犯罪之正確性。本件事證明確，被告犯行洵堪認
    定。
二、按人民被逮捕拘禁時，執行機關應即將逮捕拘禁之原因，以
    書面告知本人及其本人指定之親友，提審法第2 條第1 項定
    有明文。又警察局依據前開規定所製作之通知（逮捕通知書
    ），從形式上觀察，足以表示簽名人已知悉其受逮捕之原因
    ，及要否通知親友之意旨，並足為簽名人出具收受該逮捕通
    知之證明；又權利告知書係表示被告受通知可以行使緘默權
    、選任辯護人、請求調查有利證據等權利之意；再夜間偵訊
    同意書，係表示立書人同意警方人員進行夜間詢問之意，均
    屬私文書，最高法院94年度臺上字第39號、93年度臺上字第
    646 號判決、90年度臺上字第6057號意旨參照。次按偽簽他
    人姓名並按指印，該指印同為代表該被冒用者之姓名，作用
    及效力與署押無異，亦屬署押之一種。核被告所為，係犯刑
    法第216 條、第210 條之行使偽造私文書罪。被告偽造署押
    之行為，為偽造私文書之部分行為，又其偽造私文書復持以
    行使，偽造私文書之低度行為為高度之行使行為所吸收，均
    不另論罪。被告冒名應訊，雖先後於臺北縣政府警察局樹林
    分局通知（逮捕通知書）、權利告知書、夜間偵訊同意書均
    有偽造行為，惟其仍屬一犯意接續多次行為，侵害一個法益
    ，應為接續犯，屬單純一罪。又被告曾因違反麻醉藥品管理
    條例案件，經本院以86年度易字第4416號判處有期徒刑4 月
    ，如易科罰金，以300 元折算1 日確定，於91年1 月17 日
    執行完畢，有臺灣高等法院被告前案紀錄表乙紙可按，其受
    有期徒刑之執行完畢，5 年以內再犯有期徒刑以上之罪，為
    累犯，應依法加重其刑。再者，移送併案審理（94年度偵緝
    字第1102號）之犯罪事實，與起訴之犯罪事實係屬同一，本
    院自得併予審究，附此敘明。爰審酌被告為逃避刑責，竟冒
    名應訊，其犯罪之動機、目的、手段、所生危害，及坦承犯
    行之態度等一切情狀，量處如主文所示之刑，並諭知易科罰
    金之折算標準。
三、如附表所示偽造之署押及指印均為偽造之署押，應依刑法第
    219 條，不問屬於犯人與否，均沒收之。
據上論斷，應依刑事訴訟法第273 條之1 第1 項、第299 條第1
項前段，刑法第216 條、第210 條、第47條、第41條第1 項前段
、第219 條，罰金罰鍰提高標準條例第1 條前段、第2 條，判決
如主文。
本案經檢察官許智評到庭執行職務。
中　　華　　民　　國　　94　　年　　7 　　月　　29　　日
                  刑事第十三庭  法　官     張宏節
上列正本與原本無異。
如不服本判決應於送達後10日內向本院提出上訴狀。
                                書記官     鄧順生
中　　華　　民　　國　　94　　年　　7 　　月　　29　　日
附錄本案論罪科刑法條全文：
中華民國刑法第216條
行使第二百十條至二百十五條之文書者，依偽造、變造文書或登
載不實事項或使登載不實事項之規定處斷。
中華民國刑法第210條
偽造、變造私文書，足以生損害於公眾或他人者，處五年以下有
期徒刑。
附表：
┌──┬─────┬─────┬───────┬──────┬─────┐
│編號│ 時   間  │  地  點  │ 文 件 名 稱  │   欄  位   │偽造之署押│
├──┼─────┼─────┼───────┼──────┼─────┤
│ 一 │91 年 5 月│臺北縣政府│偵訊筆錄第一次│受訊問人欄  │簽名 1 枚 │
│    │10 日     │警察局樹林│              │            │、指印1枚 │
│    │          │分局三組  │              ├──────┼─────┤
│    │          │          │              │內文        │簽名 1 枚 │
│    │          │          │              │            │、指印1枚 │
│    │          │          │              ├──────┼─────┤
│    │          │          │              │騎縫處      │指印8枚   │
│    │          │          │              ├──────┼─────┤
│    │          │          │              │筆錄末受詢問│簽名 1 枚 │
│    │          │          │              │人欄        │、指印1枚 │
├──┼─────┼─────┼───────┼──────┼─────┤
│ 二 │91 年5月10│臺北縣蘆洲│臺北縣政府警察│受搜索人欄  │簽名 1 枚 │
│    │日        │市○○路  │局樹林分局搜索│            │、指印1枚 │
│    │          │185 弄 25 │扣押筆錄（執行│            │          │
│    │          │弄26 號3樓│時間：91 年5  │            │          │
│    │          │          │月 10 日晚間 9│            │          │
│    │          │          │時至同日晚間  │            │          │
│    │          │          │10時）        │            │          │
├──┼─────┼─────┼───────┼──────┼─────┤
│ 三 │91 年5月10│臺北縣警察│臺北縣政府警察│收受本通知簽│簽名 1 枚 │
│    │日晚間10時│局樹林分局│局樹林分局通知│章欄        │、指印1枚 │
│    │          │          │（逮捕通知書）│            │          │
├──┼─────┼─────┼───────┼──────┼─────┤
│ 四 │91 年5月10│同上      │夜間偵訊同意書│被訊問人欄  │簽名 1 枚 │
│    │日晚間11時│          │              │            │、指印1枚 │
│    │50分      │          │              │            │          │
├──┼─────┼─────┼───────┼──────┼─────┤
│ 五 │91 年5月10│同上      │權利告知書    │被偵訊人欄  │簽名 1 枚 │
│    │日晚間11時│          │              │            │、指印1枚 │
│    │50分      │          │              │            │          │
├──┼─────┼─────┼───────┼──────┼─────┤
│ 六 │91年5月10 │同上      │臺北縣政府警察│所有人 / 持 │簽名 1 枚 │
│    │日        │          │局樹林分局扣押│有人 / 保管 │、指印1枚 │
│    │          │          │物品目錄表    │人欄        │          │
├──┼─────┼─────┼───────┼──────┼─────┤
│ 七 │91 年5月11│同上      │指紋卡片      │各指別欄位  │指印 10 枚│
│    │日        │          │              │            │、左四指平│
│    │          │          │              │            │面印、左拇│
│    │          │          │              │            │指、右拇指│
│    │          │          │              │            │、右四指平│
│    │          │          │              │            │面印、左手│
│    │          │          │              │            │掌紋印、右│
│    │          │          │              │            │手掌紋印、│
│    │          │          │              │            │左拇指平面│
│    │          │          │              │            │印、右拇指│
│    │          │          │              │            │平面印    │
├──┼─────┼─────┼───────┼──────┼─────┤
│ 八 │91 年5月11│同上      │口卡片        │空白處      │簽名 1 枚 │
│    │日        │          │              │            │、指印1枚 │
├──┼─────┼─────┼───────┼──────┼─────┤
│ 九 │91 年5月11│臺灣板橋地│訊問筆錄      │受訊人欄    │簽名 1 枚 │
│    │日下午3 時│方法院檢察│              │            │          │
│    │30分      │署        │              │            │          │
└──┴─────┴─────┴───────┴──────┴─────┘
